【裁判字號】    98,訴,4087
【裁判日期】    990209
【裁判案由】    違反槍砲彈藥刀械管制條例
【裁判全文】
臺灣臺中地方法院刑事判決              98年度訴字第4087號
公  訴  人  臺灣臺中地方法院檢察署檢察官
被      告  丙○○
指定辯護人  本院公設辯護人  乙○○
上列被告因違反槍砲彈藥刀械管制條例案件，經檢察官提起公訴
(98年度偵字第25508號)，本院判決如下：
    主    文
丙○○未經許可，持有可發射子彈具有殺傷力之改造手槍，處有
期徒刑壹年拾月，併科罰金新臺幣伍萬元，罰金如易服勞役，以
新臺幣壹仟元折算壹日。緩刑伍年。扣案之仿BERETTA廠92FS型
半自動手槍製造之槍枝，換裝土造金屬槍管而成之改造手槍壹支
（槍枝管制編號：0000000000號，含彈匣壹個）沒收
。
    犯罪事實
一、丙○○明知可發射子彈具有殺傷力之改造槍枝，係槍砲彈藥
    刀械管制條例所列管禁止持有之違禁物，非經中央主管機關
    許可，不得持有，竟基於未經許可，持有可發射子彈具有殺
    傷力改造手槍之犯意，於民國93、94年間某日，在臺中縣太
    平市某運動場旁，以新臺幣7,000元之價格，向真實姓名年
    籍不詳、綽號「洪展」之成年男子，購得仿BERETTA廠92FS
    型半自動手槍製造，換裝土造金屬槍管而成可發射子彈具有
    殺傷力之改造手槍1支(槍枝管制編號：0000000000號，含彈
    匣1個)，作為防身、炫耀之用，並將之帶回藏放在其位於臺
    中縣太平市○○街389號住處，而自斯時起未經許可持有上
    述改造手槍。嗣因警方接獲線報得知丙○○將於98年10月17
    日晚間攜帶上開改造手槍前往臺中市○區○○路與臺中港路
    口水舞饌餐廳，前往該處附近埋伏，而於同日晚間7時55分
    許，丙○○持上開改造手槍至水舞饌餐廳門口時，當場逮捕
    查獲，經丙○○同意搜索其隨身背包後，扣得上開改造手槍
    1支(另尚有扣得不具殺傷力之子彈3顆)，始查悉上情。
二、案經臺中市警察局移請臺灣臺中地方法院檢察署檢察官偵查
    起訴。
    理    由
一、證據能力方面：
    本案判決以下所引用公訴人所舉各項證據，業經被告及指定
    辯護人於本院準備程序及審理時均表示無意見，同意作為證
    據，且經本院審理時予以提示並告以要旨，經公訴人、被告
    及指定辯護人表示意見，均未於言詞辯論終結前聲明異議，
    本院審認上開證據作成時之情況，應無違法取證或不當情事
    ，與本案待證事實間復具有相當之關聯性，以之作為證據應
    屬適當，自得採為證據。
二、認定犯罪事實所憑之證據及理由：
    上揭犯罪事實，業據被告丙○○於警詢、偵訊及本院審理時
    坦承不諱，並有臺中市警察局保安隊搜索扣押筆錄、扣押物
    品目錄表【見臺中市警察局中市警刑網字第33號卷 (下稱警
    卷)第9至10頁】、現場地圖1張(見警卷第14頁)、現場照片2
    張(見警卷第16頁)在卷可稽。又扣案改造槍枝經送內政部警
    政署刑事警察局鑑定結果，認係改造手槍，由仿BERETTA廠9
    2FS型半自動手槍製造之槍枝，換裝土造金屬槍管而成(槍枝
    管制編號：0000000000號)，擊發功能正常，可供擊發適用
    子彈使用，認具殺傷力，有內政部警政署刑事警察局98年10
    月28日刑鑑字第0980146316號槍彈鑑定書1紙及槍枝照片3張
    附卷足憑(見臺灣臺中地方法院檢察署98年度偵字第25508號
    卷第13至14頁)，是扣案改造手槍確具殺傷力，已堪認定。
    綜上各節相互佐證，足認被告之任意性自白核與事實相符，
    應堪採信，本案事證明確，被告犯行堪以認定，應予依法論
    科。
三、論罪量刑之理由：
(一)按未經許可持有槍砲、彈藥、刀械，其持有之繼續，為行為
    之繼續，亦即一經持有手槍，罪已成立，但其完結須繼續至
    持有行為終了時為止。其間法律縱有變更，然其行為既繼續
    實施至新法施行以後，即與犯罪後法律有變更之情形不同，
    不生新舊法比較適用之問題 (最高法院95年度臺上字第2250
    號、94年度臺上字第7415號判決意旨參照)。查槍砲彈藥刀
    械管制條例第8條於94年1月26日修正公布，刑法於94年2月2
    日修正公布、於95年7月1日施行，被告丙○○非法持有上開
    改造手槍之犯行，應以被告於98年10月17日為警查獲時終了
    完結，其持有改造手槍之行為既繼續實施至槍砲彈藥刀械管
    制條例第8條、刑法分別修正施行後，應適用被告行為終止
    時之現行槍砲彈藥刀械管制條例第8條、及依刑法第11條前
    段規定，準用其行為終止時現行刑法之相關規定，而無新舊
    法比較問題。
(二)本案之扣案槍枝，係屬槍砲彈藥刀械管制條例第4條第1項第
    1款所稱之可發射子彈具有殺傷力之改造手槍，被告丙○○
    未經許可而持有之，核被告丙○○所為，係犯槍砲彈藥刀械
    管制條例第8條第4項之未經許可，持有可發射子彈具有殺傷
    力之改造手槍罪。
(三)被告雖辯稱本案係其於警方盤查時主動告知其隨身攜帶之背
    包內有槍枝，應符合自首要件云云。惟按刑法第62條所規定
    之自首，須對於未發覺之罪為之而受裁判者，始克當之。所
    謂未發覺，乃指犯罪事實未為有偵查犯罪職權之公務員所發
    覺，或犯罪事實雖已發覺，而犯人為誰，尚不知者而言。但
    此所稱之發覺犯罪事實，祇須有偵查犯罪職權之公務員，已
    知該犯罪事實之梗概為已足，無須確知該犯罪事實之真實內
    容為必要(最高法院72年度臺上字第6293號判決意旨參照)。
    本案依證人即查獲被告之警員邱棋洋於本院審理時證稱：本
    案是有線民提供線報稱看過被告持有手槍，查獲當天線民再
    告知被告當天會將槍枝帶出來至臺中市○○路與公益路口之
    水舞饌，我們才去查，該線民有配合過取締其他案件，所提
    供的線報都有查獲，所以我們沒有懷疑。當日出勤前有跟值
    日小隊長報告，下午6時左右，包括伊在內3名警員穿著便衣
    ，開黑色偵防車在現場附近埋伏，被告出現時，線民在附近
    以電話告知說那就是被告，我們看到現場只有1個人，就是
    被告。上前盤查時，我們有出示證件，表明身分，請被告接
    受盤查。被告就說他沒有什麼事情，是要來找朋友，我們問
    他背包有什麼東西，被告就告訴我們說背包裡面有槍枝等語
    (見本院卷第29至31頁)，是警方於前往水舞饌餐廳現場埋伏
    前即已知悉被告涉嫌非法持有槍枝之事實，縱被告確實於警
    方攔檢盤查時，主動供出持有槍枝並自隨身攜帶之背包內交
    出扣案槍枝，依前揭說明，核與自首要件尚屬有間，充其量
    僅為自白，自不得依刑法第62條前段或槍砲彈藥刀械管制條
    例第18條第1項前段規定予以減刑。
(四)按刑之量定，為求個案裁判之妥當性，法律固賦予法院裁量
    餘地，但此項裁量之行使，除應依刑法第57條規定，審酌行
    為人及其行為等一切情狀為整體之評價，並應顧及比例原則
    ，使罪刑均衡，輕重得宜，以契合社會及國民之法律感情。
    又犯罪之情狀顯可憫恕，認科以最低度刑仍嫌過重者，得酌
    量減輕其刑，刑法第59條定有明文。此所謂「情狀」，係指
    法官量刑時所應考量之各種情狀而言，在審酌個案時遇有情
    輕法重之情形下，裁判時本即得適用刑法第59條之規定，以
    酌量減輕其刑，此經司法院大法官以釋字第263號解釋闡述
    至明。本案被告未經許可持有可發射子彈具有殺傷力之改造
    手槍之行為，所犯為法定本刑3年以上10年以下有期徒刑，
    併科新臺幣7百萬元以下罰金之重罪，本院權衡被告持有本
    案槍枝之情節，並無供自己或他人犯罪之意圖，且被告非法
    持有槍枝達4、5年時間，並未持以從事犯罪行為，此依卷內
    資料查無被告持槍欲供犯罪之用等情即明，堪認被告並無持
    槍傷人或擁槍自重之意，其危害社會治安及他人生命、身體
    安全之程度尚非重大，應係對國家重典認識不夠深切，致犯
    此重罪，相較於擁槍自重並持以傷害、恐嚇他人或為其他犯
    行之徒而言，惡性顯然較輕，權衡被告持有本案槍枝之動機
    、犯罪具體情狀、行為背景及其所犯罪名最輕本刑為3年以
    上有期徒刑之法定刑責觀之，確屬情輕法重，客觀上足以引
    起社會一般人之同情而堪可憫恕，縱宣告被告法定最低度之
    刑猶嫌過重，爰依刑法第59條之規定，酌予減輕其刑。
(五)爰審酌被告未曾受有論罪科刑之前案情形，有卷附臺灣高等
    法院被告前案紀錄表可考，素行尚可，其未經主管機關許可
    ，非法持有槍枝，對社會治安存有潛在之危險，固對於社會
    秩序具有潛在威脅及危險，惟念其持有槍枝，並未供作任何
    犯罪行為之用，並未因此造成公眾或他人之現實之惡害，暨
    被告犯後坦承犯行之犯後態度，及其犯罪之動機、目的、手
    段等一切情狀，量處如主文所示之刑，並就併科罰金刑部分
    ，依刑法第42條第3項前段之規定，諭知易服勞役之折算標
    準。
(六)末查，被告前未曾受有期徒刑以上刑之宣告，有臺灣高等法
    院被告前案紀錄表1份在卷可稽，而刑罰之目的固有處罰行
    為人之意義，惟依現今通行之概念係重在教育，並非重在懲
    罰，本案被告因一時失慮，致觸犯本案犯行，然於犯罪後坦
    承罪行，足見悔意甚殷，本院認其經此教訓後，當能知所警
    惕而無再犯之虞，因認對被告所宣告之刑，以暫不執行為適
    當，爰依刑法第74條第1項第1款併予宣告緩刑5年，期使其
    日後謹慎行事，並勵其自新。
(七)扣案之改造手槍1支 (含彈匣1個，槍枝管制編號0000000000
    號)，係槍砲彈藥刀械管制條例第4條第1項第1款所稱之槍砲
    ，依同條例第5條之規定，非經中央主管機關許可不得製造
    、販賣、運輸、持有及轉讓，係屬違禁物，應依刑法第38條
    第1項第1款之規定，不問屬於被告與否，併予宣告沒收。至
    於扣案子彈3顆，經鑑定結果認均非制式子彈，由金屬彈殼
    組合直徑7.9+0.5㎜金屬彈頭而成，採樣1顆試射，無法擊發
    ，不具殺傷力(見上述槍彈鑑定書)，非屬槍砲彈藥刀械管制
    條例所列管之物品，亦非屬違禁物，爰不為沒收之宣告，併
    此敘明。
四、應適用之法條：
    依刑事訴訟法第299條第1項前段，槍砲彈藥刀械管制條例第
    8條第4項，刑法第11條前段、第59條、第42條第3項前段、
    第38條第1項第1款、第74條第1項第1款，判決如主文。
本案經檢察官甲○○到庭執行職務。
中    華    民    國    99    年    2     月    9     日
                  刑事第十七庭審判長法  官  陳玉聰
                                    法  官  洪挺梧
                                    法  官  簡芳潔
以上正本證明與原本無異。
如不服本判決應於收受送達後10日內向本院提出上訴書狀，並應
敘述具體理由；其未敘述上訴理由者，應於上訴期間屆滿後20日
內向本院補提理由書（均須按他造當事人之人數附繕本）「切勿
逕送上級法院」。
                                    書記官  呂苗澂
中    華    民    國    99    年     2    月    9     日
附錄論罪科刑法條全文：
槍砲彈藥刀械管制條例第8條
未經許可，製造、販賣或運輸鋼筆槍、瓦斯槍、麻醉槍、獵槍、
空氣槍或第4條第1項第1款所定其他可發射金屬或子彈具有殺傷
力之各式槍砲者，處無期徒刑或5年以上有期徒刑，併科新臺幣1
千萬元以下罰金。
未經許可，轉讓、出租或出借前項所列槍枝者，處5年以上有期
徒刑，併科新臺幣1千萬元以下罰金。
意圖供自己或他人犯罪之用，而犯前二項之罪者，處無期徒刑或
7年以上有期徒刑，併科新臺幣1千萬元以下罰金。
未經許可，持有、寄藏或意圖販賣而陳列第1項所列槍枝者，處3
年以上10年以下有期徒刑，併科新臺幣700萬元以下罰金。
第1項至第3項之未遂犯罰之。

司法院資訊處製作；財團法人民間司法改革基金會備份。
